【裁判字號】    98,交聲,1016
【裁判日期】    980625
【裁判案由】    交管條例聲異
【裁判全文】
臺灣板橋地方法院交通事件裁定        98年度交聲字第1016號
原處分機關  交通部公路總局臺北區監理所板橋監理站
異  議  人  甲○○
即受處分人
上列異議人即受處分人因違反道路交通管理處罰條例案件，對於
交通部公路總局臺北區監理所板橋監理站於98年4 月17日所為之
裁決處分（板監裁字裁41-CO0000000號），聲明異議，本院裁定
如下：
    主    文
原處分關於罰鍰新臺幣肆萬伍仟元部分撤銷。
其餘異議駁回。
    理  由
一、原處分意旨略以：異議人即受處分人甲○○於民國97年8 月
    8 日晚上11時50分許，騎乘車牌號碼351-DCH 號重型機車，
    行經臺北縣土城市○○路22巷口時，因酒後駕車，呼氣酒精
    濃度0.90MG/L，經警當場製單舉發，爰依道路交通管理處罰
    條例第35條第1 項第1 款規定，裁處異議人罰鍰新臺幣（下
    同）45,000元，吊扣駕駛執照12個月，並施以道安講習。
二、聲明異議意旨略以：伊於上開時、地，酒後違規騎乘上開機
    車之事實，業經臺灣板橋地方法院檢察署檢察官於97年8 月
    20日以97年度速偵字第3439號緩起訴處分確定在案，且伊已
    依該處分命令向社團法人臺北縣康復之友協會繳納25,000元
    ，惟不知尚須依原處分機關之裁處另行繳納罰鍰45,000元，
    ，請求鈞院將已繳納之25,000元做為折抵以減輕負擔，爰依
    法聲明異議，請求撤銷原處分云云。
三、按汽車駕駛人飲用酒類或其他類似物後，其吐氣所含酒精濃
    度超過每公升0.25毫克或血液中酒精濃度超過百分之0.05以
    上者，不得駕車，道路交通安全規則第114 條第2 款定有明
    文。次按汽車駕駛人，駕駛汽車經測試檢定酒精濃度超過規
    定標準者，處新臺幣15,000元以上60,000元以下罰鍰，並當
    場移置保管該汽車及吊扣其駕駛執照1 年，道路交通管理處
    罰條例第35條第1 項第1 款亦定有明文。復按一行為同時觸
    犯刑事法律及違反行政法上義務規定者，依刑事法律處罰之
    。但其行為應處以其他種類行政罰或得沒入之物而未經法院
    宣告沒收者，亦得裁處之。前項行為如經不起訴處分或為無
    罪、免訴、不受理、不付審理之裁判確定者，得依違反行政
    法上義務規定裁處之，行政罰法第26條第1 項、第2 項分別
    定有明文。
四、經查：
(一)按緩起訴期間內，有下列情形之一者，檢察官得依職權或依
    告訴人之聲請撤銷原處分，繼續偵查或起訴：（一）於期間
    內故意更犯有期徒刑以上刑之罪，經檢察官提起公訴者。（
    二）緩起訴前，因故意犯他罪，而在緩起訴期間內受有期徒
    刑以上刑之宣告者。（三）違背第253 條之2 第1 項各款之
    應遵守或履行事項者，刑事訴訟法第253 條之3 第1 項定有
    明文。故經檢察官為緩起訴處分者，於緩起訴之猶豫期間內
    ，最終是否會被檢察官提起公訴，猶懸而未定，亦即緩起訴
    處分於猶豫期間內尚未具有實質之確定力，檢察官於緩起訴
    期間內，可對被告為繼續觀察，如被告顯無反省警惕之情或
    根本欠缺反省警惕之能力，檢察官仍得依職權或依告訴人之
    聲請，將被告緩起訴處分撤銷。而行政罰法第26條第2 項規
    定，乃以應受行政罰之行為如經不起訴處分或為無罪、免訴
    、不受理、不付審理之裁判確定者，始得依違反行政法上義
    務規定裁處之，「緩起訴處分」並未明文規定在內，且行政
    罰法係於94年2 月5 日方修正公布，並自95年2 月5 日施行
    ，刑事訴訟法上之「緩起訴制度」則早於91年2 月8 日即公
    布施行，是否行政罰法第26條第2 項立法時係有意排除，已
    非無疑；又緩起訴處分雖未經法院審判，然性質上仍係在認
    定被告「有罪」之前提下所為之處分，與不起訴處分除欠缺
    程序要件者外，在實體上多係認被告為犯罪嫌疑不足之情形
    ，在性質上已有差異，況緩起訴處分依法得課予被告捐款、
    勞動服務等不利益之負擔，其雖非刑法所定刑罰種類，惟已
    對被告產生相當制約及影響財產上之權利，應認實質上已該
    當於行政罰法第26條第1 項之「依刑事法律」處罰，是行政
    罰法第26條第2 項在解釋上得否任意類推及於「緩起訴處分
    」，更有疑義。退步言之，縱使因「緩起訴處分實質確定」
    時被告可免於刑事訴追，與受「不起訴處分」之效果相同，
    而認在解釋上行政罰法第26條第2 項亦應包括「緩起訴處分
    」在內，然依據該規定之立法意旨，亦必須待「緩起訴處分
    實質確定」時，被告才終局確定免於受刑事訴追，原處分機
    關此時方得為行政裁罰，此觀刑事訴訟法第260 條就「緩起
    訴處分期滿未經撤銷」始賦予如不起訴處分之實質確定效力
    ，亦可佐證。簡言之，在緩起訴期間內（即猶豫期間期滿前
    ），該緩起訴處分若經撤銷，被告尚有受刑事訴追、處罰之
    可能，此時原處分機關若已先援引行政罰法第26條第2 項之
    規定裁罰，無異將使受處分人有同時遭受行政處罰及刑事訴
    追之危險，顯與行政罰法第26條規定之立法意旨相違背，至
    為灼然。
(二)本件異議人甲○○於上開時、地，騎乘上開重型機車，因酒
    後駕車，測得異議人呼氣酒精濃度高達0.90MG/L，為臺北縣
    政府警察局土城分局警備隊員警周繼文當場舉發，嗣經原處
    分機關即交通部公路總局臺北區監理所板橋監理站依據道路
    交通管理處罰條例第35條第1 項第1 款規定，於98年4 月17
    日裁處異議人罰鍰45,000元，吊扣駕駛執照12個月，並施以
    道安講習之事實，有上開裁決書、臺北縣政府警察局北縣警
    交字第CO0000000 號舉發違反道路交通管理事件通知單在卷
    可憑（見本院卷第4 、9 頁），且為異議人所不否認。然異
    議人因上開酒後駕車之同一事實，業經臺灣板橋地方法院檢
    察署檢察官於97年8 月20日以97年度速偵字第3439號為緩起
    訴處分確定在案，期間為1 年，並已依該處分命令向社團法
    人臺北縣康復之友協會支付25,000元，且該緩起訴期間起算
    日係自97年9 月10日起算，至98年9 月9 日期滿，有上開緩
    起訴處分書、臺灣高等法院檢察署97年度上職議字第10069
    號處分書、臺灣板橋地方法院檢察署檢察官執行緩起訴處分
    命令通知書、臺灣高等法院被告前案紀錄表各1 份在卷可稽
    ，是依上所述，該緩起訴須至98年9 月9 日始實質確定。從
    而，在上開緩起訴處分尚未實質確定前，原處分機關逕依道
    路交通管理處罰條例規定裁處異議人罰鍰45,000元部分，顯
    與行政罰法第26條第2 項之規定意旨有違，難認允當，是本
    件原處分關於罰鍰部分，異議人之異議為有理由，應予撤銷
    ，待其上開緩起訴處分實質確定時，原處分機關再行依道路
    交通管理處罰條例第35條第8 項規定酌處。
五、綜上所述，原處分機關以異議人於上開時、地，騎乘上開機
    車，有酒精濃度超過規定標準之違規行為，依道路交通管理
    處罰條例第35條第1 項第1 款之規定及違反道路交通管理事
    件統一裁罰基準表，裁處異議人罰鍰45,000元之處分，於法
    自有未合，自應由本院將原處分撤銷。至於原處分機關待異
    議人上開緩起訴處分實質確定後，認對異議人有依法裁處之
    必要時，自得依法另為適法之處分。另關於原處分機關對異
    議人裁處吊扣駕駛執照12個月及施以道安講習部分，異議人
    雖未於異議狀中明確陳明對此部分裁罰之意見，惟此部分之
    處分係原處分機關基於前開單一之違規行為所為處分之一部
    ，異議人對於其中之罰鍰既已表明不服之旨，自應認其已對
    該案之處分全部聲明不服，本院自應併予審究。惟此二部分
    之處分係屬行政罰法第26條第1 項但書及第2 條第1 款所稱
    之其他種類行政罰，因兼具維護公共秩序之作用，為達行政
    目的，是原處分機關就此部分之併予裁處，於法並無不合，
    異議人此部分之異議，為無理由，應予駁回。
據上論斷，應依道路交通案件處理辦法第19條、第20條前段，裁
定如主文。
中    華    民    國    98    年    6     月    25    日
                  交通法庭  法  官  錢衍蓁
上列正本證明與原本無異。
如不服本裁定，應於裁定送達後五日內敘明抗告理由，向本院提
出抗告狀。
                            書記官  劉靜慧
中    華    民    國    98    年    6     月    26    日


司法院資訊處製作；財團法人民間司法改革基金會備份。
